臺灣高雄地方法院刑事判決　　　　　　　　　　　　九十一年度訴字第一七三九號
　　公　訴　人　臺灣高雄地方法院檢察署檢察官
　　被　　　告　己○○
右列被告因背信等案件，經檢察官提起公訴（九十年度偵字第二０四０八號、九十一
年度偵字第八七八四號），本院判決如左：
    主  文
己○○連續行使偽造私文書，足生損害於他人，處有期徒刑捌月。中國信託商業銀行
漢神百貨聯名卡申請書上「戊○○」之署押壹枚，美國運通公司信用卡申請書、協富
公司信用卡申請書上「丙○○」之署押各壹枚，中國信託商業銀行漢神百貨聯名信用
卡背面「TUNG YU YUN」署押壹枚，美國運通公司信用卡、協富公司信用卡背面「HSU
TZU JUNG」之署押各壹枚，簽帳單上偽造之「HSU TZU JUNG」署押貳拾貳枚、「TUNG
YU YUN」之署押拾陸枚，均沒收；又己○○後備軍人，居住處所遷移，無故不依規定
申報，致使教育召集令無法送達，處有期徒刑參月。應執行有期徒刑拾月。中國信託
商業銀行漢神百貨聯名卡申請書上「戊○○」之署押壹枚，美國運通公司信用卡申請
書、協富公司信用卡申請書上「丙○○」之署押各壹枚，中國信託商業銀行漢神百貨
聯名信用卡背面「TUNG YU YUN」署押壹枚，美國運通公司信用卡、協富公司信用卡
背面「HSU TZU JUNG」之署押各壹枚，簽帳單上偽造之「HSU TZU JUNG」署押貳拾貳
枚、「TUNG YU YUN」之署押拾陸枚，均沒收。
    事  實
一、
（一）己○○係台灣協富信用卡股份有限公司（下稱協富公司）之業務員，負責推廣
      信用卡及代辦信用卡等業務，竟基於意圖為自己不法所有及不法利益之概括犯
      意，先於民國（下同）八十九年七月間，將客戶戊○○委託代辦協富公司信用
      卡所交付之身分證影本、在職證明等文件影印後，竟違背任務並基於行使偽造
      私文書之犯意，偽以戊○○之名義填寫中國信託商業銀行（下稱中國信託銀行
      ）漢神百貨聯名卡申請書，居住地址則記載其位於高雄縣岡山鎮○○○路六一
      號三樓之住處，並交付影印之戊○○身分證及在職證明等文件行使交付予中國
      信託銀行審核，致中國信託銀行陷於錯誤，於八十九年七月二十日寄發信用卡
      （卡號：0000000000000000號）至上開住址，己○○隨在該
      信用卡背面偽簽「TUNG YU YUN」之署名，並持該冒領之信用卡，陸續於附表
      編號第23至38號所示之時、地盜刷消費，金額共新台幣（下同）十四萬九千九
      百零八元，並在簽帳單上偽簽「TUNG YU YUN」或「戊○○」之署押十六枚後
      交付信用卡特約商店，致該信用卡特約商店陷於錯誤而交付財物。詎己○○竟
      食髓知味再基於行使偽造私文書之概括犯意，復於八十九年十月間，影印客戶
      丙○○委託代辦中國信託銀行信用卡及渣打銀行信用卡時交付之身分證、工作
      證、華僑銀行存摺、薪資明細表等文件，再偽以丙○○之名義填寫申請書二份
      ，住宅地址則記載其位於高雄市○○區○○路三十三號三樓及高雄縣岡山鎮○○○路六一號三樓之住處，分別行使交付美國運通國際股份有限公司（下稱美
      國運通公司）及協富公司申辦信用卡，致協富公司及美國運通公司先後於八十
      九年十一月十三日及同年十二月二十二日按址寄發信用卡（協富信用卡卡號：
      0000000000000000、美國運通信用卡卡號：0000000
      00000000號）各一張，己○○隨於該信用卡背面偽簽「HSU TZU JUNG
      」之署押後，持冒領之信用卡陸續於如附表編號1至22號所示之時、地盜刷消
      費並在簽帳單上偽簽「HSU TZU JUNG」之署押二十二枚，計詐得金額共計十三
      萬九千四百八十四元，足生損害於戊○○、丙○○及中國信託銀行、協富公司
      、美國運通公司對於信用卡管理之正確性。
（二）己○○係後備軍人，原住高雄縣岡山鎮○○路一三之六號，惟於八十九年間某
      日即遷出上開處所，竟意圖避免教育召集，無故不依規定申報，致使高雄縣團
      管區司令部九十年度自強一○二之五號，指定應於九十年十月十五日八時，前
      往高雄縣鳳山市○○○路七○○號金湯營區報到之教育召集令，無法送達。
二、案經戊○○、丙○○訴由高雄縣警察局岡山分局及高雄縣團管部報請臺灣高雄地
    方法院檢察署檢察官偵查起訴。
    理  由
一、右揭犯罪事實妨害兵役部分，業據被告己○○坦承設籍高雄縣岡山鎮○○路一三
    之六號，但都搬出去住了但戶籍並未遷離等情不諱，並有高雄縣團管部妨害兵役
    案件移送報告書、高雄縣團管區司令部九十年度自強一○二之五號，指定應於九
    十年十月十五日八時，前往高雄縣鳳山市○○○路七○○號金湯營區報到之教育
    召集令、高雄縣警察局岡山分局九十年十月九日岡警保字第八八０八九號函各一
    紙附卷可稽，被告之自白與事實相符，得採為論罪科刑之依據。訊據被告己○○
    固坦承幫丙○○、戊○○辦信用卡，惟矢口否認有任何偽造文書、詐欺、背信犯
    行，並辯稱：他們並沒有證據可證明是我盜刷的，只是懷疑是我盜刷，是我主動
    到警察局說明的，且我並沒有住岡山鎮○○○路六十一號三樓，刷卡都不是我刷
    的云云。惟查（一）右揭事實第一部份之犯罪事實，業據被害人戊○○、丙○○
    於警訊及本院審理時指述綦詳，核與被告己○○於警訊中坦承盜請丙○○台灣協
    富信用卡及美國運通卡各一張，並以台灣協富信用卡先後於高雄市家樂福愛河店
    、燦坤高雄市建國店及高雄縣岡山鎮三商百貨、永全加油站等盜刷；以美國運通
    卡於高雄市三商行、好市多、燦坤、家樂福等店盜刷。並坦承有拿戊○○之中國
    信託銀行漢神聯名卡到高雄縣岡山鎮○○路電腦店購買二部電腦；我當時將丙○○所有二張信用卡放在辦公室，因離職後沒拿走，經過一段時間要回公司取回時
    因公司已經結束營業，不知去向，而戊○○所有之漢神聯名卡已交還其本人。（
    參見九十年六月六日高雄縣警察局岡山分局調查筆錄）。（二）九十一年三月二
    十七日偵查中被告己○○亦自承：「（是否於八十九年間以丙○○、戊○○之名
    義申請美國運通卡、協富公司信用卡、中國信託銀行信用卡？）是我用他們名義
    申請的」、「（卷附三張信用卡申請書是否為你填寫？）丙○○之申請書是我填
    寫，名字是我簽的，至於戊○○之申請書當時填寫二張，但申請書僅有董女親自
    簽名，餘皆我代填，其中一張向協富公司申請信用卡已交給董女，另一張我向中
    國信託銀行申請信用卡該卡因居住地址是填寫我在高雄縣岡山鎮○○○路六十一
    號三樓承租處，固我收到信用卡後，我有告訴董女，他同意將信用卡借我使用，
    丙○○被我冒名申請信用卡使用事先不知情。」、「（你收到信用卡後是否在背
    面簽名？）是，有在信用卡背面簽丙○○HSU TZU JUNG、戊○○TUNG YU YUN之
    名字。」、「（是否有持上開信用卡盜刷使用？提示一覽表及帳單）都是我盜刷
    時冒簽」、「（信用卡現在何處？）丙○○信用卡已不見了，董女信用卡已返還
    她。」、「（高雄縣岡山鎮○○○路六十一號三樓是誰承租？）是我承租，董女
    未住該處等語（參見九十一年三月二十七日偵查筆錄）。被告所辯稱經戊○○同
    意而使用其中國信託信用漢神聯名卡一節，已經戊○○於九十一年七月二十五日
    本院審理時到庭否認，被告又無法提出證據證明經戊○○同意而申請等情，足認
    被告己○○此部份所辯不足採信，其未經戊○○同意而冒用戊○○名義申請中國
    信託信用漢神聯名卡、及未經丙○○同意冒用丙○○名義申請美國運通卡、協富
    公司信用卡各一張堪可認定。（三）另參以證人甲○○即中國信託銀行代理人於
    警訊中證稱：是以戊○○身分證影本、在職證明書、信用卡申請表申請，於八十
    九年七月二十日將卡號0000000000000000號信用卡，寄至高雄
    縣岡山鎮○○○路六十一號三樓，原寄帳地也相同等語。有甲○○所提出中國信
    託漢神聯名卡聲請人資料附卷可稽。台灣協富公司代理人丁○○於警訊中證稱：
    是以丙○○身分證影本、銀行存摺、薪資明細表向本公司申請，於八十九年十一
    月十三日將卡號0000000000000000信用卡寄至高雄縣岡山鎮○○○路六十一號三樓，寄帳地也相同等語，有台灣協富卡申請人資料在卷可稽。
    美國運通公司代理人乙○○證稱：是以丙○○身分證影本、銀行存摺、薪資明細
    表、向本公司申請，於八十九年十二月二十二日將卡號00000000000
    0000號信用卡寄至高雄市○○區○○路三十三號三樓，寄帳地相同等語，有
    美國運通信用卡會員申請表附卷可稽，證人之證詞核與被告己○○於偵查中自承
    高雄縣岡山鎮○○○路六十一號三樓是其所承租一節相符，另被告己○○於警訊
    中所陳報之住址為高雄市○○區○○路三十三號三樓，有警訊筆錄附卷可稽，並
    與特約商店店員趙子書、陳凰瑜、李奕嬅、王怜蓉、黃淑慧、許翠津、潘旼滇、
    朱正宏、葉小琪、林春景、陸榮成、齊兆怡、劉建民、林季美、李茂松、李秀鳳
    、陳張明美、謝秝蓁、黃婧娟、陳文棋等人陳述之情節相符，被告於附表所示之
    時、地盜刷亦堪可認定。綜上所述，被告所辯係屬事後卸責之詞，不足採信。此
    外，復有美國運通公司信用卡申請書、協富公司信用卡申請書、中國信託銀行信
    用卡申請書各乙紙、簽帳單影本三十五紙附卷可稽，被告犯行，洵堪認定。
二、按持信用卡交易，基本上於財團法人聯合信用卡處理中心（下稱信用卡中心）不
    依契約給付持卡人所消費之帳款予特約商店時，持卡人對於特約商店仍直接負有
    給付價金義務，從而持信用卡交易與通常之買賣並無差異，僅在價金給付後由發
    卡銀行經由信用卡中心代為付帳，而發卡銀行經由信用卡中心給付特約商店價金
    時，則就事後之權利關係發生變動，亦即由持卡人對於發卡銀行負擔給付價金債
    務而已，是持卡人與特約商店間之交易，乃係以信任關係為基礎的信用販賣契約
    ，倘持卡人並無支付價金之意思或能力，向特約商店提示信用卡消費，係屬對特
    約商店店員施行詐欺。再按信用卡係由發卡銀行所製作，載有發卡銀行名稱、卡
    號、有效日期及持卡人英文姓名，背面並有記載信用卡持卡資料電磁紀錄之磁條
    ，依持卡人、發卡銀行及特約商店之契約規定，係用為持卡人得向特約商店簽帳
    交易之證明用意，依刑法第二百二十條第一項、第二項之規定，以文書論，且信
    用卡為發卡銀行所製作，為信用交易之民事法律關係之證明，自屬私文書之性質
    ，又信用卡背面持卡人之簽名，係作為持卡人持卡消費時供特約商店核對簽帳單
    上簽名是否相符而決定是否同意使用之用，具有法律上一定意思表示，自為署押
    ，又持信用卡交易後，店員交付予持卡人簽名之簽帳單係一式二聯，其中第一聯
    由持卡人簽名後（同時複寫第二聯），即由商店店員交持卡人收執，係表明持卡
    人同意依照信用卡使用約定，一經使用或訂購物品均應按所示之全部金額，付款
    予發卡銀行，是以持卡人於該簽帳單簽名之用意，係對所簽之金額負責之意，故
    為私文書，而其中第二聯則由持卡人提出交付予商店留存為請款憑據。
三、核被告所為，係犯妨害兵役治罪條例第十條第三項、第一項第三款之罪，應依同
    條例第六條第一項科刑。按被告行為後，妨害兵役治罪條例於九十一年六月二十
    六日經修正公布施行，並於同年月二十八日生效，原第十一條及第七條條文更動
    為第十條及第六條，但其罪名及刑度均未變更增減；另刑法第四十一條已於九十
    年一月十日修正公布施行，並於同年月十二日生效，其得易科罰金之罪已變更放
    寬為犯最重本刑為五年以下有期徒刑以下之刑之罪；經分別比較新舊法，對被告
    均並無不利，依刑法第二條第一項前段之規定，應適用裁判時之法律論罪科刑。
    又被告己○○偽造附表之簽帳單及戊○○中國信託漢神聯名卡聲請書、丙○○美
    國運通公司信用卡申請書、協富公司信用卡申請書，核被告己○○所為，係犯刑
    法第二百十六條第二百十條之行使偽造私文書罪，被告意圖自己不法利益違背
    委任之行為，係犯第三百四十二條之背信罪；被告並持之向附表所示之商店盜刷
    購物之行為，核被告所為，係犯同法第三百三十九條第一項之詐欺取財罪。又被
    告行為後，刑法於九十年六月二十日增訂第二百零一條之一第二項：「行使前項
    偽造、變造之信用卡、金融卡、儲值卡或其他相類作為簽帳、提款、轉帳或支付
    工具之電磁紀錄物，或意圖供行使之用，而收受或交付於人者，處五年以下有期
    徒刑，得併科三萬元以下罰金。」，是就被告行使偽造信用卡部分比較新舊法律
    規定（即刑法第二百零一條之一第二項及第二百十六條、第二百十條）之結果，
    二罪最重本刑固同為五年以下有期徒刑，然新法尚得併科罰金，故以舊法之規定
    對於被告較為有利，應依刑法第二條第一項但書之規定適用舊法核先敘明。被告
    偽造署押為偽造私文書之階段行為；又偽造私文書後進而加以行使，其偽造私文
    書之低度行為應為行使偽造私文書之高度行為所吸收，均不另論罪。被告己○○
    先後多次行使偽造私文書、背信、詐欺取財行為，均時間緊接，犯罪構成要件均
    相同，顯係分別基於概括犯意反覆為之，均為連續犯，應分別以一罪論，分別加
    重其刑。又被告己○○所犯上開行使偽造私文書、背信、詐欺取財罪三罪間，有
    方法、結果之牽連關係，為牽連犯，應從一重之刑法第二百十六條第二百十條
    之行使偽造私文書罪處斷，被告所犯連續行使偽造私文書與妨害兵役治罪條例二
    罪，犯意個別，犯罪構成要件不同，應分論並罰。爰審酌被告冒名聲請信用卡達
    三張，盜刷信用卡消費之金額共達二十八萬九千三百九十二元之鉅、次數多達三
    十八次，及信用卡乃現代社會普遍而重要之交易工具，並有促進經濟、市場之功
    效，其運作之良窳則端賴社會之信任，是被告犯行，已相當程度造成此項信任之
    破壞，且對金融交易秩序之妨礙甚鉅，本不宜輕縱，惟念其犯後對於妨害兵役部
    分坦認犯罪，對於偽造文書等部分於警訊及偵查中坦認犯行等一切情狀，酌情量
    分別處如主文所示之刑，以示儆懲，並定其應執行之刑。至中國信託商業銀行漢
    神百貨聯名卡申請書上戊○○之署押一枚，美國運通公司信用卡申請書、協富公
    司信用卡申請書上丙○○之署押各一枚，中國信託商業銀行漢神百貨聯名信用卡
    背面TUNG YU YUN署押一枚，美國運通公司信用卡、協富公司信用卡背面HSU TZU
    JUNG之署押各一枚，簽帳單上偽造之HSU TZU JUNG署押二十二枚、TUNG YU YUN
    之署押十六枚，雖未扣案，惟並無證據證明其已滅失，均應依刑法第二百十九條
    宣告沒收。
據上論斷，應依刑事訴訟法第二百九十九條第一項前段、妨害兵役治罪條例第十條第
三項、第一項第三款、第六條第一項，刑法第二條第一項、第五十六條、第二百十六
條、第二百十條、第三百四十二條、第三百三十九條第一項、第五十五條、第五十一
條第五款、第二百十九條，罰金罰鍰提高標準條例第一條前段，判決如主文。
本案經檢察官鄧藤墩到庭執行職務。
中      華      民      國      九十一      年      八      月  十二    日
                                  臺灣高雄地方法院刑事第七庭
                                      法  官    何  清  富
右正本證明與原本無異。
如不服本判決，應於判決送達後十日內，向本院提出上訴狀。
                                      書記官    陳  恩  如
中      華      民      國      九十一      年      八      月  十二    日
附錄本判決論罪科刑所適用法條：
中華民國刑法第二百十條：
偽造、變造私文書，足以生損害於公眾或他人者，處五年以下有期徒刑。
中華民國刑法第二百一十六條：
行使第二百十條至第二百十五條之文書者，依偽造、變造文書或登載不實事項或使登
載不實事項之規定處斷。
中華民國刑法第三百三十九條第一項：
意圖為自己或第三人不法之所有，以詐術使人將本人或第三人之物交付者，處五年以
下有期徒刑、拘役或科或併科一千元以下罰金。
中華民國刑法第三百四十二條：
為他人處理事務，意圖為自己或第三人不法之利益，或損害本人之利益，而為違背其
任務之行為，致生損害於本人之財產或其他利益者，處五年以下有期徒刑、拘役或科
或併科一千元以下罰金。
妨害兵役治罪條例第六條第一項：
意圖避免教育召集或勤務召集，而有下列行為之一者，處三年以下有期徒刑：
一、捏造免役、除役、轉役或免除召集原因者。
二、毀傷身體者。
三、拒絕接受召集令者。
四、應受召集，無故逾應召期限二日者。
五、使人頂替本人應召者。
妨害兵役治罪條例第十條第一項三款、第三項：
後備軍人意圖避免召集處理有下列行為之一者，處一年以下有期徒刑、拘役或科新臺
幣九萬元以下罰金：
三、居住處所遷移、無故不依規定申報者。
後備軍人犯第一項之罪或國民兵犯前項之罪，致使召集令無法送達者，以意圖避免召
集論；分別依第五條或第六條科刑。
